臺灣臺南地方法院行政訴訟判決
109年度交字第183號
原      告  王進興  
被      告  臺南市政府交通局

代  表  人  王銘德  
上列當事人間交通裁決事件，原告不服被告109年11月11日如附
表所示之10件裁決，提起行政訴訟，本院判決如下：
    主  文
一、原告之訴駁回。
二、訴訟費用新臺幣300元由原告負擔。
    事實及理由
一、程序事項：
　㈠按訴狀送達後，原告不得將原訴變更或追加他訴。但經被告
    同意或行政法院認為適當者，不在此限。被告於訴之變更或
    追加無異議，而為本案之言詞辯論者，視為同意變更或追加
    。行政訴訟法第111條第1項、第2項定有明文。又同法第237
    條之4第2項第1款、第3項明文「被告收受起訴狀繕本後，應
    於二十日內重新審查原裁決是否合法妥當，並分別為如下之
    處置：一、原告提起撤銷之訴，被告認原裁決違法或不當者
    ，應自行撤銷或變更原裁決。但不得為更不利益之處分。…
    被告依前項第一款至第三款規定為處置者，應即陳報管轄之
    地方法院行政訴訟庭；被告於第一審終局裁判生效前已完全
    依原告之請求處置者，以其陳報管轄之地方法院行政訴訟庭
    時，視為原告撤回起訴。」查原告起訴時，原起訴狀所載訴
    之聲明，係請求應撤銷被告除附表10件違規外，以及駕駛BD
    E-0269號汽車有109年11月11日南市交裁字第78-SX0000000
    號裁決。經本院行政訴訟庭將起訴狀繕本送達被告，被告重
    新審查原裁決是否合法妥當後，已自行撤銷南市交裁字第78
    -SX0000000號之裁決，有被告臺南市政府交通局109年12月1
    日南市交裁字第1091446929號函（含送達證書影本）、違反
    道路交通管理事件裁決重新審查紀錄表、行政訴訟答辯狀在
    卷可佐（本院卷第69頁至85頁、165至167頁），且依該公函
    上方本院收狀戳章顯示，該函於110年9月3日送達本院，參
    酌上開說明，原告關於被告機關109年11月11日南市交裁字
    第78-SX0000000號裁決所提撤銷之訴，依行政訴訟法第237
    條之4第3項規定，於110年9月3日時，即視為原告撤回起訴
    ，合先敘明。
　㈡本件係原告不服被告所為道路交通管理處罰條例第8條之裁決
    ，而提起之撤銷訴訟，屬行政訴訟法第237條之1第1項第1款
    所稱交通裁決事件，因事證明確，爰依同法第237條之7規定
    ，不經言詞辯論逕行裁判。
二、事實概要：原告將其所有車牌號碼000-0000號自用小客車（
    下稱系爭汽車）、車牌號碼000-000號普通重型機車（下稱
    系爭機車），於如附表所示之違規時間時，違規臨時停放及
    停放於臺南市○○區○○○街00號前騎樓處（下稱系爭騎樓），
    經臺南市政府警察局永康分局大橋派出所（下稱舉發單位）
    員警製單舉發，嗣原告向被告提出申訴，被告請舉發單位調
    查結果，仍認原告有前揭違規行為，遂於109年11月11日依
    道路交通管理處罰條例第55條第1項第1款及第56條第1項第1
    款規定，裁處系爭汽車違規臨時停車、系爭機車違規停車罰
    鍰新臺幣（下同）各600元。原告不服，遂提起本訴訟。
三、原告主張略以：
　㈠按臺南市騎樓地設置標準第3條第1項第3款規定，非屬前款之
    行政區（以下簡稱永康區等行政區），住宅區面臨計畫道路
    寬度12公尺以上者，應設置騎樓或無遮簷人行道。
  ㈡查門牌號碼臺南市○○區○○○街00號建物，係坐落臺南市○○區○○
    ○段00000地號土地，依臺南市都市計畫土地使用分區證明書
    記載，屬「住一」第1種住宅區，依照上開臺南市騎樓地設
    置標準規定，須面臨計畫道路寬度達12公尺以上者，始有騎
    樓或無遮簷人行道之設置，否則無庸設置騎樓或無遮簷人行
    道。
  ㈢次查，上開建物坐落之臺南市○○區○○○段00000地號土地，與
    之相臨之同段1014-1地號土地，亦即臺南市永康區大橋三街
    巷道，據臺南市永康區地政事務所地籍圖，臺南市○○區○○○
    段000000地號土地寬度僅有8公尺，尚不足12公尺，依臺南
    市騎樓地設置標準第3條第1項第3款規定，門牌號碼臺南市○
    ○區○○○街00號建物根本無須設置騎樓或無遮簷人行道，換言
    之，門牌號碼臺南市○○區○○○街00號建物住家門前空地並非
    法定騎樓或人行道。從而，原告在門牌號碼臺南市○○區○○○
    街00號建物住家門前空地臨時停放車輛，並不違反道路交通
    管理處罰條例第55條第1項第1款及同法第85條之規定。
　㈣按行政罰法第7條第1項之規定，違反行政法上義務之行為非
    出於故意或過失者，不予處罰。參之該條立法理由載明：「
    1、現代國家基於『有責任始有處罰』之原則，對於違反行政
    法上義務之處罰，應以行為人主觀上有可非難性及可歸責性
    為前提，如行為人主觀上並非出於故意或過失情形，應無可
    非難性及可歸責性，故第1項明定不予處罰」等語，與釋字
    第275號解釋理由書闡明：「......人民因違反法律上義務
    而應受之行政罰，係屬對人民之制裁，原則上行為人應有可
    歸責之原因，故於法律無特別規定時，雖不以出於故意為必
    要，仍須以過失為其責任條件」之內容相符。原告將系爭機
    車、汽車臨時停放於舉發地點上，係原告住家門前空地，並
    不具有人行道規劃格式，且無任何不特定第三人會行走於該
    處，不構成在人行道臨時停車之要件，縱有，亦難認原告將
    系爭機車、汽車臨時停放在舉發地點，主觀上有何可非難性
    或可歸責性，接諸上開說明，原告自不具有違反行政法上義
    務之故意或過失，因此，被告不應就原告上開臨時停放系爭
    機車、汽車之行為予以裁處。
　㈤又按機車、汽車並非不得臨時停車，只要符合三（1）「車輛
    因上、下人、客，裝卸物品」、（2）「停止時間未滿3分鐘
    」、（3）「保持立即行駛之狀態」即可。查原告於上開時
    、地，在舉發地點上臨時停放系爭機車、汽車時，僅是臨時
    停放，進出家門後就要馬上離開，臨時停放的時間均不滿3
    分鐘，應構成臨時停車的要件，並不構成違規。是倘臺南市
    警察局永康分局及被告認定原告停放系爭機車、汽車非臨時
    停車，應由被告負舉證之責，證明原告非臨時停車，且不符
    合臨時停車之要件，始能對原告予以裁罰。且依被告裁決書
    記載，舉發違規事實欄亦記載「臨時停車」，可見被告亦認
    定原告是臨時停車，則原告臨停後不滿3分鐘即馬上離開舉
    發地點，應不構成交通違規，故被告對此所為之裁處，應無
    理由。　
　㈥況且，原告均非在檢舉後7日內就收到舉發通知書，而是違規
    日起遲近2個月才收到舉發通知書，如真有民眾檢舉，警方
    怎會不到場確認違規事實，怎會於2個月後才寄送舉發通知
    書，由此可見，民眾之檢舉、警方之舉發應非在行為後之7
    日內，警方之舉發並不合法。故所應確認者，應是違規日期
    、有無民眾舉發、民眾檢舉日期、警方舉發日期，其各自確
    切日期為何，證據為何，當不能僅憑自行電腦繕打日期之列
    印照片，就指訴原告於該等日期有違規之事實，此顯然過於
    率斷。　
　㈦綜上所述，本件原告臨時停放系爭機車、汽車之地點，並非
    公眾通行之人行道，尚難單憑所謂民眾刻意製作之檢舉照片
    ，即認定原告有何違規事實，被告裁罰明顯違反信賴保護、
    比例原則及公開行政程序明確性原則，於法不符，當有違誤
    ，懇請鈞院撤銷原處分。退步言之，縱原告上開臨時停放機
    車、汽車之行為，違反道路交通管理處罰條例之規定，惟上
    開事實均屬同一，並非個別相異的行為，僅能裁處一次，但
    被告竟就同一違規事實重複裁處，顯與一行為不二罰之原則
    有違，警方又未於舉發之時間通知原告而連續裁罰一節，顯
    不符人之常情，並有違比例原則且未衡量違規人之違規事實
    情節輕重，與行政罰法第18條亦有違背，懇請鈞院從寬認定
    將此連續裁罰處分裁定為1件之處分，至感法德。　
　㈧並聲明：原處分撤銷，訴訟費用由被告負擔。
四、被告答辯則以：
  ㈠原告自109年7月2日7時59分許至同年月13日17時5分許，將其
    所有系爭汽車、系爭機車，違規臨時停放及停放於系爭違規
    地點，經警製單舉發，被告乃據此各裁處原告罰鍰600元，
    揆諸首揭規定及事實說明，並無不合，應予維持。
  ㈡復按道路交通管理處罰條例3條、道路交通安全規則第111條
    及第112條明定：「本條例用詞，定義如下：1、道路：指公
    路、街道、巷衖、廣場、騎樓、走廊或其他供公眾通行之地
    方。……3、人行道：指為專供行人通行之騎樓、走廊，及劃
    設供行人行走之地面道路，與人行天橋及人行地下道。……10
    、臨時停車：指車輛因上、下人、客，裝卸物品，其停止時
    間未滿3分鐘，保持立即行駛之狀態。11、停車：指車輛停
    放於道路兩側或停車場所，而不立即行駛。」、「汽車臨時
    停車時，應依下列規定：1、橋樑、隧道、圓環、障礙物對
    面、鐵路平交道、人行道、行人穿越道、快車道等處，不得
    臨時停車。……。」、「汽車停車時，應依下列規定：1、禁
    止臨時停車處所不得停車。……。」，前揭道路交通管理處罰
    條例第3條第1款所稱「騎樓」既屬道路，其所有人於建築之
    初即負有供公眾通行之義務。本案系爭違規地點經被告向臺
    南市政府工務局查證，經該局以109年12月17日南市工使二
    字第1091552553號函復被告以：「主旨：有關貴局函詢本市
    ○○區○○○街00號1樓是否為騎樓乙案，相關圖說詳如附件。……
    。」。觀諸臺南市政府工務局上函檢附之圖說可知，系爭違
    規地點係屬騎樓地，則依上開道路交通管理處罰條例規定，
    騎樓既屬「道路」，其設置為供公眾通行不容置疑，駕駛人
    自不得於騎樓停車及臨時停車。
  ㈢次按大法官釋字第564號解釋理由書意旨略以：「人民之財產
    權應予保障，憲法第15條設有明文。惟基於增進公共利益之
    必要，對人民依法取得之土地所有權，國家並非不得以法律
    為合理之限制，此項限制究至何種程度始逾人民財產權所應
    忍受之範圍，應就行為之目的與限制手段及其所造成之結果
    予以衡量，如手段對於目的而言尚屬適當，且限制對土地之
    利用至為輕微，則屬人民享受財產權同時所應負擔之社會義
    務，國家以法律所為之合理限制即與憲法保障人民財產權之
    本旨不相牴觸。……再鑑於騎樓所有人既為公益負有社會義務
    ，國家則提供不同形式之優惠如賦稅減免等，以減輕其負擔
    。從而人民財產權因此所受之限制，尚屬輕微，自無悖於憲
    法第23條比例原則之要求，亦未逾其社會責任所應忍受之範
    圍，更未構成個人之特別犧牲，難謂國家對其有何補償責任
    存在，與憲法保障人民財產權之規定並無違背。……。」，上
    開解釋說明人民依法取得之土地所有權（含騎樓），負有社
    會義務之公益，惟並不因此完全喪失管理、使用、收益、處
    分之權能，道路交通管理處罰條例第3條第1款即本此而將騎
    樓納入道路管制措施之適用範圍，自不得於騎樓停車至明。
    又道路交通管理處罰條例第3條第1款、第3款將「騎樓」納
    入道路管制措施之適用範圍，並未針對不同騎樓類型另予區
    分排除，故依道路交通安全規則第111條第1項第1款、第112
    條第1項第1款之規定，系爭騎樓自屬禁止臨時停車及停車之
    處所，原告將系爭汽、機車臨時停車及停車在該處，業已違
    反首揭道交條例第55條第1項第1款及第56條第1項第1款之規
    定。再者，依道交條例第2條規定：「道路交通管理、處罰
    ，依本條例規定；本條例未規定者，依其他法律規定。」可
    知，有關道路交通之管理、處罰，依該條例之規定，是以只
    要成立該條例規定之違規行為即應受處罰，與其他法規之規
    定無涉。系爭汽、機車既有於上開時、地在禁止臨時停車處
    所臨時停車及停車而有涉犯該條例第55條第1項第1款及第56
    條第1項第1款之違規行為，已如上述，即應依該條例之規定
    予以裁罰（臺中高等行政法院105年交上字第25號行政判決
    理由六（一）、（二）及高雄高等行政法院104年交上字第3
    9號行政判決七（一）、（二）意旨參照）。
  ㈣第按道路交通管理處罰條例第7條之1、109年12月1日修正施
    行前之同條例第90條第1項規定：「對於違反本條例之行為
    者，民眾得敘明違規事實或檢具違規證據資料，向公路主管
    或警察機關檢舉，經查證屬實者，應即舉發。但行為終了日
    起逾7日之檢舉，不予舉發。」、「違反本條例之行為，自
    行為成立之日起；行為有連續或繼續之狀態者，自行為終了
    之日起，逾3個月不得舉發。……。」。違反道路交通管理事
    件統一裁罰基準及處理細則（下稱處理細則）第22條第1項
    亦明定：「公路主管或警察機關受理民眾檢舉違反道路交通
    管理事件，應派員查證，經查證屬實者，應予舉發，並將處
    理情形回復檢舉人。」。上開道交條例規定，觀其立法理由
    為：「因警力有限及部分民眾取巧違規成性，為交通秩序混
    亂原因之一，如能藉民眾利用適當管道檢舉交通違規，除可
    彌補警力不足外，亦將產生嚇阻效果」可知，上開規定係為
    因應現代交通快捷、頻繁之特性，致交通狀況變化無窮，而
    警力執法資源有限，爰立法允許民眾檢舉交通違規，此無非
    基於鼓勵社會公民自覺意識之目的，以民力輔助警力之不足
    ，且與其他攸關社會公益之立法相仿，例如民眾檢舉違章建
    築、空氣污染、食品衛生等，不勝枚舉。本件檢舉人檢附之
    採證照片所示，已清楚顯示違規車輛之車牌號碼、車型、車
    體顏色及違規時、地，而觀諸其顯示之場景、光影、色澤等
    ，均屬自然呈現，並非人為造作而係直接拍攝所得，難認有
    何造假之情事，且由該等採證照片之事證，已資認定系爭汽
    、機車確有上開違規事實，揆諸上開規定，員警自得據以舉
    發。又查系爭10件違規案之違規時間係自109年7月2日7時59
    分許至同年月13日17時5分許，經被告調閱舉發單位相關佐
    證，民眾分別於違規日起當日及次日檢舉，並未逾7日之檢
    舉期限，舉發單位受理民眾檢舉後確認原告有違規行為，於
    上開行為時道交條例第90條規定之3個月期限內製單舉發，
    並無違誤。
  ㈤又按道路交通管理處罰條例第85條之1第2項規定：「第7條之
    2之逕行舉發案件有下列情形之一者，得連續舉發：1、逕行
    舉發汽車行車速度超過規定之最高速限或低於規定之最低速
    度或有第33條第1項、第2項之情形，其違規地點相距6公里
    以上、違規時間相隔6分鐘以上或行駛經過1個路口以上。但
    其違規地點在隧道內者，不在此限。2、逕行舉發汽車有第5
    6條第1項或第57條規定之情形，而駕駛人、汽車所有人、汽
    車買賣業、汽車修理業不在場或未能將汽車移置每逾2小時
    。」。前開「法律」上「單一」行為，其立法體例為道路交
    通管理處罰條例第85條之1第2項之範圍為界限，此係就違規
    （臨時）停車、（同路口）超速行為，界限一定時間、距離
    之連續舉發要件。本案原告將其所有系爭汽、機車依序自10
    9年7月2日7時59分許至同年月13日17時5分許，違規臨時停
    放及停放於系爭相同違規地點遭民眾檢舉，舉發單位及被告
    比附援引上開道交條例規定之2小時舉發限制範圍，連續舉
    發及處罰，並未違反一行為不罰及比例原則。
  ㈥末按違反道路交通管理事件統一裁罰標準及處理細則第43條
    第1項規定：「違反道路交通管理事件之裁決，應參酌舉發
    違規事實、違反情節、稽查人員處理意見及受處分人陳述，
    依基準表裁處，不得枉縱或偏頗。」。本案舉發單位填載本
    件舉發通知單（起訴清冊序號1至3、5至10），原記載系爭
    汽、機車「在禁止臨時停車處所停車（於公共汽車招呼站10
    公尺外）」，惟依上開規定可知，舉發單位僅係將舉發之事
    實移送裁決機關即被告處置，被告本即有調查之責，並不受
    移送事實拘束（參貴院105年度交字第125號判決理由五（五
    ）意旨）。而觀諸舉發單位提供之民眾檢舉採證照片（如乙
    證5），上開起訴清冊序號1至3、5至10案件，系爭汽車雖違
    規停放於騎樓，然因民眾提供之檢舉照片，尚無法確認駕駛
    人不在附近而有上開道路交通管理處罰條例第3條第11款規
    定之「無法保持立即行駛」狀態，爰被告依首揭規定，改裁
    處系爭汽車違規「臨時停車」如首揭說明；至系爭機車第SK
    0000000號案（詳起訴清冊序號4），因駕駛人即原告已離開
    車輛駕駛座，該車四周附近並未見其他人在旁，且無上、下
    人、客，裝卸物品或顯示危險警示閃光燈等情事，代表系爭
    機車無法保持立即行駛之狀態，顯然與上開道交條例第3條
    第10款規定之「臨時停車」態樣不符，爰被告依首揭規定，
    裁處系爭機車在禁止臨時停車處所（騎樓）「停車」，並無
    違誤；另系爭汽車第SX0000000號案（起訴清冊序號11），
    因舉發單位提供之違規事證不足，本局業以109年12月1日南
    市交裁字第1091446929號函通知原告撤銷原處分在案。
　㈦被告並聲明：原告之訴駁回，訴訟費用由原告負擔。
五、本件事實概要欄所載之事實，除後列爭點外，業經兩造各自
    陳述在卷，兩造並分別提出如附表所示之證據。本件爭點厥
    為：原告駕駛系爭汽機車是否有如附表之「人行道臨時停車
    」、「汽車駕駛人在禁止臨時停車處所（騎樓）停車」之違
    規行為？
六、本院之判斷：
　㈠應適用法令：
　⒈道路交通管理處罰條例：
　　⑴第3條第1、2、3、8、10、11款：本條例用詞，定義如下：
      一、道路：指公路、街道、巷衖、廣場、騎樓、走廊或其
      他供公眾通行之地方。二、車道：指以劃分島、護欄或標
      線劃定道路之部分，及其他供車輛行駛之道路。三、人行
      道：指為專供行人通行之騎樓、走廊，及劃設供行人行走
      之地面道路，與人行天橋及人行地下道。…八、車輛：指
      非依軌道電力架設，而以原動機行駛之汽車（包括機車）
      、慢車及其他行駛於道路之動力車輛。…十、臨時停車：
      指車輛因上、下人、客，裝卸物品，其停止時間未滿三分
      鐘，保持立即行駛之狀態。十一、停車：指車輛停放於道
      路兩側或停車場所，而不立即行駛。
　　⑵第7條之1：對於違反本條例之行為者，民眾得敘明違規事
      實或檢具違規證據資料，向公路主管或警察機關檢舉，經
      查證屬實者，應即舉發。但行為終了日起逾7日之檢舉，
      不予舉發。
　　⑶第55條第1項第1款：汽車駕駛人，臨時停車有下列情形之
      一者，處300元以上600元以下罰鍰：一、在橋樑、隧道、
      圓環、障礙物對面、人行道、行人穿越道、快車道臨時停
      車。
　　⑷第56條第1項第1款：汽車駕駛人停車時，有下列情形之一
      者，處600元以上1,200元以下罰鍰：一、在禁止臨時停車
      處所停車。
　⒉道路交通安全規則：
　　⑴第111條第1項第1款：汽車臨時停車時，應依下列規定：一
      、橋樑、隧道、圓環、障礙物對面、鐵路平交道、人行道
      、行人穿越道、快車道等處，不得臨時停車。
　　⑵第112條第1項第1款：汽車停車時，應依下列規定：一、禁
      止臨時停車處所不得停車。
　⒊違反道路交通管理事件統一裁罰基準及處理細則第22條第1、
    2項：（第1項）公路主管或警察機關機關處理民眾檢舉違反
    道路交通管理事件，應派員查證，經查證屬實者，應予舉發
    ，並將處理情形回復檢舉人。（第2項）前項檢舉違規證據
    係以科學儀器取得，足資認定違規事實者，得逕行舉發之。
　㈡依道路交通管理處罰條例第7條之1、違反道路交通管理事件
    統一裁罰基準及處理細則第22條第1項、第2項之規定，係規
    定民眾檢舉舉發之舉發程序，該規範立法之初，係考量警力
    有限及民眾取巧違規成性，為交通秩序混亂原因之一，一般
    民眾如能利用適當管道檢舉交通違規，除可彌補警力之不足
    外，亦將產生極大之嚇阻效果，以達到維護道路交通安全之
    行政目的；然現行規定為避免檢舉人刻意鑽營法律文字，造
    成法條之目的逸失，甚至衍生社會、鄰里之不安與不和諧，
    同時保障法條原立法精神目的在維護交通、保障安全，故針
    對舉發部分，增訂（7日）期限之規定，而強化社會秩序之
    安定性。是一般民眾見有違規事件，皆可於行為終了日起7
    日內敘明違規事實或檢具違規證據資料，向公路主管或警察
    機關檢舉，經查證屬實者，應即舉發之。查檢舉人對本件原
    告如附表違規時間之違規行為，於附表所示之時間提供科學
    儀器取得之錄影證據資料，向警察機關檢舉，經舉發機關查
    證屬實而予舉發等情，此有違反道路交通管理事件裁決重新
    審查紀錄表、舉發單位舉發機關南市警交字第SK0000000號
    等共10件舉發通知單及送達證書、臺南市政府警察局永康分
    局檢附民眾檢舉資料共10份（本院卷第69至37、89至107頁
    、109至118頁）在卷為證，本件舉發程序於法並無不合。
　㈢次按道路交通管理處罰條例第90條前段規定：「違反本條例
    之行為，自行為成立之日起；行為有連續或繼續之狀態者，
    自行為終了之日起，逾二個月不得舉發。但汽車肇事致人受
    傷或死亡案件，因肇事責任不明，已送鑑定者，其期間自鑑
    定終結之日起算；未送鑑定而須分析研判者，逾三個月不得
    舉發。」其立法目的，主要係使受舉發人得提早確定其可取
    得法律救濟之地位，同時亦有督促裁罰機關提升行政效率之
    意，故行政機關如在行為人違規行為後2個月內，已完成內
    部作業程序並製作舉發通知單送達，當已符合法律對於行政
    機關合理效率之要求，至於舉發通知單之送達是否合法，則
    非所問。蓋行為人因搬遷等原因致使送達車籍地被退回重新
    查明當事人合法之送達地再為送達，實難期待行政機關均能
    於3個月內為合法送達，設若因此使違反道路交通管理處罰
    條例之行為均不能再為舉發，反有礙道路交通管理處罰條例
    有關道路交通管理，維護交通秩序，確保交通安全之立法目
    的。再者，舉發之效果係自合法送達後方發生，舉發通知單
    縱未於2個月內送達，亦不影響受舉發人之救濟地位。且交
    通違規行為之裁罰本應由行政機關負舉證責任，在證據不明
    時其利益係歸於受處分人，且依行政罰法第27條第1項規定
    行政罰原有3年裁罰權時效之限制，除同條第4項情形外，逾
    3年時效者，裁罰權即消滅，人民並未因此受有法律上之不
    利益（臺北高等行政法院103年度交上字第28號判決參照）
    。經查，附表所示之10件違規行為，舉發機關皆於行為成立
    之日起2個月內依法舉發（舉發日期詳如附表），是以，本
    件舉發程序亦屬合法。至於原告主張舉發機關應於7日內舉
    發否則違法云云，此係將警方受理民眾檢舉之期間規定誤認
    為員警舉發違規之期限，並無理由。
　㈣復依建築技術規則建築設計施工編第28條規定「（第1項）商
    業區之法定騎樓或住宅區面臨15公尺以上道路之法定騎樓所
    占面積不計入基地面積及建築面積。（第2項）建築基地退
    縮騎樓地未建築部分計入法定空地。」，明文規定除有原告
    所稱之法定騎樓外，亦得於建築基地上自行退縮騎樓地，以
    保障公眾之通行。又騎樓或退縮騎樓地，現行交通法規將其
    納入「道路」及「人行道」範圍，則汽車駕駛人自不得將車
    輛停放於騎樓或退縮騎樓用地。經查，系爭騎樓是否現作為
    人行道使用乙節，被告機關提出臺南市政府工務局109年12
    月17日南市工使二字第1091552553號函檢附臺南市○○區○○○
    街00號1號圖說影本1份為證（本院卷第161至164頁）。經本
    院上開臺南市○○區○○○街00號1號圖說影本內容清楚可知，臺
    南市○○區○○○街00號房屋於77年間向改制前臺南縣政府建設
    局（下稱建設局）申請核發建築執照之時，即依建築技術規
    則建築設計施工編第28條第2項之規定申請自行退縮騎樓地
    ，並經建設局審定發與建築執照，系爭騎樓即屬法定空地應
    供公眾通行使用之限制。被告機關依道路交通管理處罰條例
    第3條第3款及道路交通安全規則第111條第1項第1款規定，
    認定違規騎樓屬於「人行道」及「禁止臨時停車之地點」，
    認事用法並無違誤。至於原告稱臺南市○○區○○○段00000地號
    土地，依臺南市都市計畫土地使用分區證明書記載，屬「住
    一」第1種住宅區，並非應設置「法定騎樓」之都市計畫土
    地使用分區，而主張系爭地點非「騎樓用地」，且系爭騎樓
    長時間並無民眾通行，主張非公眾通行之土地云云，前者明
    顯與系爭騎樓於申請建物使用執照時所設定之性質相悖，後
    者乃係原告長久之違規行為導致民眾必須繞行於馬路上，原
    告倒果為因稱系爭騎樓沒有行人要使用，原告上開主張，自
    屬無據。
　㈤另關於系爭汽、機車於系爭騎樓處，有附表所示之10件違規
    行為，被告機關提出臺南市政府警察局永康分局檢附民眾檢
    舉採證照片10幀等件為證（本院卷第141至159頁）。是依上
    開民眾檢舉採證照片內容，清楚可見系爭汽車及系爭機車於
    系爭騎樓停車之事實，且本院審視該檢舉採證照片內容，每
    件舉發違規之照片光影、角度、車輛位置均有所不同，並無
    原告所稱檢舉照片遭偽造、變造之痕跡。又依道路交通管理
    處罰條例第3條第10、11款之規定，「停車」係指車輛停放
    於道路兩側或停車場所，而不立即行駛」，「臨時停車」則
    係「指車輛因上、下人、客，裝卸物品，其停止時間未滿三
    分鐘，保持立即行駛之狀態」，兩者之間有情節及停車長短
    程度之不同。至於「騎樓（即人行道）」區域，依照道路交
    通管理處罰條例第55、56條之規定，除禁止「停車」外，更
    禁止「臨時停車」，如有「停車」或「禁止停車」之行為均
    應依規定予以處罰。然就附表編號1至3、5至10案中，因檢
    舉民眾檢附之照片證據，被告機關無法認定系爭汽車內是否
    處於因上、下人、客，裝卸物品之可立即行駛之狀態（即車
    內有無駕駛人），且照片證據不足證明系爭汽車停放已逾3
    分鐘，被告機關不認定系爭汽車達「停車」之程度，改以較
    輕微之「臨時停車」狀態加以處罰，自屬適法。至於附表編
    號4案中，因系爭機車之駕駛人明顯不在機車附近，已非可
    立即行駛之狀態，被告機關認定達「停車」程度，亦無違誤
    ；至於原告稱系爭地點可供「臨時停車」三分鐘不受處罰云
    云，顯有誤會。
　㈥末按行政違規行為之次數並非純粹以自然行為概念為界定標
    準，而應從法規範所欲維護之法益狀態予以評價。司法院釋
    字第604號解釋理由書亦闡述：「立法者固得以法律規定行
    政機關執法人員得以連續舉發及隨同多次處罰之遏阻作用以
    達成行政管制之目的，但仍須符合憲法第23條之比例原則及
    法律授權明確性原則。申言之，以連續舉發之方式，對違規
    事實繼續之違規行為，藉舉發其違規事實之次數，評價及計
    算其法律上之違規次數，並予以多次處罰，藉多次處罰之遏
    阻作用，以防制違規事實繼續發生，此種手段有助於目的之
    達成，對維護交通秩序、確保交通安全之目的而言，在客觀
    條件之限制下，更有其必要性及實效性。惟每次舉發既然各
    別構成一次違規行為，則連續舉發之間隔期間是否過密，以
    致多次處罰是否過當，仍須審酌是否符合憲法上之比例原則
    ……。」而91年7月3日修正之處罰條例第85條之1增訂第2項：
    「第7條之2之逕行舉發案件有左列情形之一者，得連續舉發
    ：一、逕行舉發汽車有第33條、第40條第1項規定之情形，
    其違規地點相距6公里以上、違規時間相隔6分鐘以上或行駛
    經過一個路口以上者。二、逕行舉發汽車有第56條第1項規
    定之情形，而駕駛人不在場或未能將車輛移置每逾2小時者
    。」規定，其立法理由為：「對逕行舉發案件得連續舉發之
    規定，係規範於違反道路交通管理事件統一裁罰標準及處理
    細則第12條，因其影響人民權利義務，為符合法律保留之精
    神，爰酌予修正增列於第2項。」94年12月28日依立法委員
    葉宜津等提案修正通過之現行第85條之1第2項規定，其提案
    理由則係為增加嚴重超速行為之處罰，以及為因應長隧道安
    全，爰為但書規定（立法院第6屆第2會期第3次會議議案關
    係文書討275頁參照），對於連續舉發之間隔期間並未修正
    。準此，如汽車駕駛人行駛於高速公路非隧道路段，持續於
    變換車道時，未依規定顯示方向燈，違反處罰條例第33條第
    1項第4款規定，依處罰條例第85條之1第2項第1款之規範目
    的，如其違規地點相距未達6公里、違規時間相隔未達6分鐘
    或未行駛經過一個路口，即應論以單一違規行為；若其違規
    地點相距6公里以上、違規時間相隔6分鐘以上或行駛經過一
    個路口以上，則得連續舉發，此於交通勤務警察或依法令執
    行交通稽查任務人員依處罰條例第7條之2規定逕行舉發案件
    ，固得直接適用，然公路主管或警察機關受理處罰條例第7
    條之1規定的民眾檢舉舉發案件，雖非屬同條例第7條之2之
    情形，惟如警方自己執行舉發案件時尚且受前揭規定之拘束
    ，而作為補充警方逕行舉發時合法取證資訊之民眾檢舉舉發
    案件，既同具當場不能掣單舉發之類似情狀，自應受前揭規
    定之拘束為宜。故基於二者本質上之類似性，處罰條例第7
    條之1之民眾檢舉舉發案件亦應類推適用上開規定之違反義
    務次數判斷標準，以評價檢舉之違規行為次數後，掣單舉發
    ，始符處罰條例第85條之1第2項第1款之規範意旨（有高雄
    高等行政法院110年度交上字第29號、臺中高等行政法院110
    年度交上字第12號判決意旨可稽）。是以，又道路交通管理
    處罰條例第85條之1第2項第2款之連續舉發情形，亦與上開
    判決意旨適用同一法理，故民眾檢舉連續舉發道路交通管理
    處罰條例第56條第1項之違規停車，亦應類推適用道路交通
    管理處罰條例第85條之1第2項第2款之應逾2小時之規定。原
    告所為如附表所示之10案之違規臨時停車（或停車）行為，
    均已超過道路交通管理處罰條例第85條之1第2項第2款之連
    續舉發需逾2小時之規定，被告機關如仍欲按件裁罰原告，
    依法仍屬有據，併此敘明。
  ㈦綜上所述，被告機關以原告駕駛系爭汽、機車而有如附表所
    示之時間、地點之違規行為，並裁罰有如附表所示之處分，
    揆諸首揭規定，原處分並無違法，原告訴請撤銷為無理由，
    應予駁回。
七、本件第一審裁判費為300元，應由原告負擔，爰確定第一審
    訴訟費用額如主文第2項所示。
據上論結，本件原告之訴為無理由，依行政訴訟法第237條之8第
1項、第98條第1項前段，判決如主文。
中　　華　　民　　國　　111 　年　　3 　　月　　16　　日
　　　　　　　　　行政訴訟庭　法　官　侯明正
上為正本係照原本作成。
如不服本判決，應於判決送達後20日內，向本院提出上訴狀並表
明上訴理由（原判決所違背之法令及其具體內容或依訴訟資料可
認為原判決有違背法令之具體事實），其未載明上訴理由者，應
於提出上訴後20日內向本院補提理由書（上訴狀及上訴理由書均
須按他造人數附繕本，如未按期補提上訴理由書，則逕予駁回上
訴），並應繳納上訴裁判費新臺幣750元。
中　　華　　民　　國　　111 　年　　3　 　月　　16　　日
　　　　　　　　　　　　　　　書記官　謝明達

附表
編號 違規時間 違規車輛 違規地點 違規行為 舉發程序 舉發日期 違反法條 裁罰內容 裁決書字號 1 109年7月2日7時59分 BDE-0269號自用小客車 臺南市○○區○○○街00號騎樓 在人行道臨時停車 民眾檢舉舉發（舉發日期109年7月2日） 109年7月28日舉發（109年8月3日送達） 道路交通管理處罰條例第55條第1項第1款 罰鍰600元 109年11月11日南市交裁字第78-SK00000000號裁決書 2 109年7月3日16時41分 BDE-0269號自用小客車 臺南市○○區○○○街00號騎樓 在人行道臨時停車 民眾檢舉舉發（舉發日期109年7月3日） 109年8月26日舉發（109年9月1日送達） 道路交通管理處罰條例第55條第1項第1款 罰鍰600元 109年11月11日南市交裁字第78-SK0000000號裁決書 3 109年7月4日16時4分 BDE-0269號自用小客車 臺南市○○區○○○街00號騎樓 在人行道臨時停車 民眾檢舉舉發（舉發日期109年7月4日） 109年8月26日舉發（109年9月1日送達） 道路交通管理處罰條例第55條第1項第1款 罰鍰600元 109年11月11日南市交裁字第78-SK0000000號裁決書 4 109年7月4日16時4分 107-PFT號普通重型機車 臺南市○○區○○○街00號騎樓 在禁止臨時停車處所停車 民眾檢舉舉發（舉發日期109年7月4日） 109年8月26日舉發（109年9月1日送達） 道路交通管理處罰條例第56條第1項第1款 罰鍰600元 109年11月11日南市交裁字第78-SK0000000號裁決書 5 109年7月5日13時48分 BDE-0269號自用小客車 臺南市○○區○○○街00號騎樓 在人行道臨時停車 民眾檢舉舉發（舉發日期109年7月6日） 109年8月26日舉發（109年9月1日送達） 道路交通管理處罰條例第55條第1項第1款 罰鍰600元 109年11月11日南市交裁字第78-SK0000000號裁決書 6 109年7月6日14時16分 BDE-0269號自用小客車 臺南市○○區○○○街00號騎樓 在人行道臨時停車 民眾檢舉舉發（舉發日期109年7月6日） 109年8月26日舉發（109年9月1日送達） 道路交通管理處罰條例第55條第1項第1款 罰鍰600元 109年11月11日南市交裁字第78-SK0000000號裁決書 7 109年7月11日13時54分 BDE-0269號自用小客車 臺南市○○區○○○街00號騎樓 在人行道臨時停車 民眾檢舉舉發（舉發日期109年7月11日） 109年9月1日舉發（109年9月4日送達） 道路交通管理處罰條例第55條第1項第1款 罰鍰600元 109年11月11日南市交裁字第78-SK0000000號裁決書 8 109年7月12日8時19分 BDE-0269號自用小客車 臺南市○○區○○○街00號騎樓 在人行道臨時停車 民眾檢舉舉發（舉發日期109年7月13日） 109年9月1日舉發（109年9月4日送達） 道路交通管理處罰條例第55條第1項第1款 罰鍰600元 109年11月11日南市交裁字第78-SK0000000號裁決書 9 109年7月12日12時22分 BDE-0269號自用小客車 臺南市○○區○○○街00號騎樓 在人行道臨時停車 民眾檢舉舉發（舉發日期109年7月13日） 109年9月1日舉發（109年9月4日送達） 道路交通管理處罰條例第55條第1項第1款 罰鍰600元 109年11月11日南市交裁字第78-SK0000000號裁決書 10 109年7月13日17時5分 BDE-0269號自用小客車 臺南市○○區○○○街00號騎樓 在人行道臨時停車 民眾檢舉舉發（舉發日期109年7月13日） 109年9月1日舉發（109年9月4日送達） 道路交通管理處罰條例第55條第1項第1款 罰鍰600元 109年11月11日南市交裁字第78-SK0000000號裁決書 

　　　
　　　　　　

參、證據清單：
一、原告提出：   原證1 臺南市永康區公所都市計畫土地使用分區（或公共設施用地）證明書 19頁 原證2 違規地點之土地地籍圖謄本 21頁 原證3 被告機關109年11月11日製開之系爭11件裁決書 31-51頁 二、被告提出：   被證1 起訴清冊1份（違規時間由遠至近） 87頁 被證2 臺南市政府警察局永康分局南市警交字第SK0000000號等共10件舉發通知單及送達證書 89-108頁 被證3 臺南市政府警察局永康分局檢附民眾檢舉資料共10份 109-118頁 被證4 臺南市政府交通局109年11月11日南市交裁字第78-SK0000000號等共10件裁決書、送達證書及歸責駕駛人申請書影本 109-140頁 被證5 臺南市政府警察局永康分局檢附民眾檢舉採證照片共10幀 141-159頁 被證6 臺南市政府工務局109年12月17日南市工使二字第1091552553號函檢附臺南市○○區○○○街00號1號圖說影本1份 161-164頁 被證7 臺南市政府交通局109年12月1日南市交裁字第1091446929號函及送達證書影本各1份 165-167頁 被證8 汽、機車駕駛人基本資料各1份 169-171頁 被證9 原告109年8月3日、9月11日、9月24日陳述單 173-177頁